【裁判字號】    91,交聲,1046
【裁判日期】    920123
【裁判案由】    違反道路交通管理處罰條例聲明異議
【裁判全文】
臺灣士林地方法院交通事件裁定                  九十一年度交聲字第一四六號
    原處分機關  臺北巿交通事件裁決所
    異  議  人  乙○○
    即受處分人
右列異議人即受處分人因違反道路交通管理處罰條例案件，對於臺北市交通事件裁決
所於民國九十一年九月二日所為之處分（原處分案號：北市裁三字第裁二二—ＡＣＪ
九○○四一五號），聲明異議，本院裁定如左：
    主  文
異議駁回。
    理  由
一、原處分意旨略以：異議人即受處分人乙○○於民國九十一年七月二十日凌晨一時
    十二分許，騎乘車號ＡＱＧ—五七五號重型機車行經中山北路五段時，適遇臺北
    市政府警察局士林分局值勤員警執行取締酒後駕車攔查勤務，立即將機車停於路
    旁，經執勤員警發現異議人身上有酒味，欲以酒精濃度儀器測試時竟遭拒絕，經
    警掣單舉發「拒絕接受酒精濃度測試之檢定」之違規，爰依違反道路交通管理處
    罰條例第三十五條第三項之規定，裁處罰鍰新臺幣（下同）六萬元，並吊銷駕駛
    執照。
二、聲明異議意旨略以：伊於九十一年七月二十日凌晨自中山北路四段海霸王餐廳用
    餐後，騎乘機車回家時發現機車後輪胎破胎，故伊想晚上天氣較為涼爽，遂推行
    機車往士林方向行進，故當時並非騎乘而是牽引該機車；又中山北路五段馬路寬
    直，伊於數百公尺外即可見員警攔查，若伊係發現員警攔查始改以牽引機車，則
    伊大可掉頭就走或停放車後自行回家。又警員在檢視車輛時發現引擎是熱的，而
    認為伊是騎乘機車，然基於在夜間推行機車仍須開啟大燈，自有開啟引擎之必要
    ，致引擎呈溫熱狀態；況伊表示拒絕酒精測試後，照理要作抽血檢測酒精濃度的
    動作，但員警並未對伊作抽血動作，顯見警員對其說辭亦有苟同之處云云。
三、按汽車駕駛人拒絕接受第一項即酒精濃度測試之檢定者，處新台幣六萬元罰鍰，
    並吊銷其駕駛執照，道路交通管理處罰條例第三十五條第三項定有明文。
四、異議人乙○○雖供承其於前揭時、地遭值勤員警攔檢，並要求其接受酒精濃度測
    試，但遭其拒絕接受酒精濃度測試之事實，然矢口否認當時有騎乘機車之情形，
    並以前揭情詞置辯。惟查，異議人在前開時、地經警舉發有「拒絕接受酒精濃度
    測試之檢定」之違規事實，有台北市政府警察局北市警交大字第ＡＣＪ九○○四
    一五號舉發違反道路交通管理事件通知單在卷可稽。又證人即舉發警員甲○○已
    到庭證稱：「（問：當天取締情形如何？）當天我站在中山北路南向北機車道安
    全島上（即證人庭呈現場照片所示之攔檢位置），當時約凌晨一點，來往車輛不
    多，我看到異議人之機車由南向北方向騎過來，我看見他時，受處分人之機車約
    距離我九十公尺左右；後來異議人距離我約六十公尺處時，異議人忽然將車騎到
    人行道上，因為該處無住戶，異議人將車子停在該處，若非銘傳大學之學生或員
    工不可能將車停在那裡，我一直看見異議人在機車旁來回踱步，我覺得很可疑，
    過一陣子後異議人經過我們的攔檢點，我就將該情形告訴我們小隊長，報告異議
    人剛剛將車從中山北路騎過來並停在人行道此事，當時因我站在安全島上，陳善
    鼎站在人行道上，後來小隊長就要陳善鼎將異議人攔下，我們一起靠過去，異議
    人身上都是酒味，我們三人就詢問他是否有喝酒，他一直否認騎車，表示車子是
    牽過來的，因為該處附近均無住家，我問他車子從何處牽過來，他表示是從林森
    北路牽過來，當時我有目睹異議人是沿著中山北路騎車過來，並將車子騎上人行
    道，後來我們要對異議人進行酒測，異議人拒絕，並說車子是牽過來、而非騎過
    來的，並說他的後輪沒氣，但我們檢視該機車後輪，該輪胎僅是胎壓較低而已，
    仍然可以騎，後來我們就依法舉發，並保管其車輛，當時異議人將機車龍頭鎖住
    並在現場附近徘徊，後來我們就請小貨車將該機車送回分隊保管。」、「（問：
    取締當時是否有開燈？）取締當時有擺設ＬＥＤ燈，上面顯示取締酒後駕車，停
    車受檢，且我們在攔檢點前約二十公尺處有擺設安全錐。」、  「（問：當時察
    看機車時，機車引擎係熱的或冷的？）我們察看後，該引擎是熱的，應該是剛騎
    過。」、「（問：是否確實目睹異議人從中山北路南往北方向騎乘機車？）是，
    因為當時異議人將車騎上人行道後，整個人行道只有他一個人，且我一直在注意
    他的行蹤，因為當時我們在該處設點攔檢，且時值深夜，異議人忽然將機車騎上
    人行道並在附近徘徊，我覺得很可疑。」等語（見本院九十一年十月七日訊問筆
    錄）。衡情證人甲○○與異議人素不相識，復無怨隙，自無甘冒偽證之罪責，故
    意構詞誣陷異議人之必要，是證人甲○○所為上開證言，堪予採信。另交通警員
    開單舉發違反道路交通管理處罰條例所列之違規事實，本質上為行政處分，係公
    務員基於職務上權力，依法就特定之具體事件所為具公法上效果之單方行政行為
    ，基於公務員為公法上行為具有公信力之原則，該行政處分當可被推定為真正，
    其據以依法處分之事實認定亦為正確無誤，此與民事訴訟法第三百五十五條第二
    項規定：「文書依其程式及意旨得認作公文書者，推定其為真正」之情形相同，
    本此公信原則，乃立法者賦予行政機關制定違反道路交通事件統一裁罰標準及處
    理細則，使執勤警員得當機處分（如該細則第二十三條）以達其維護交通秩序、
    安全之行政目的，反之，若謂公務員一切行政行為均需預留證據以證其實，則國
    家行政勢必窒礙難行，據此，刑事訴訟法就犯罪證據有關之規定中，與屬行政秩
    序罰之交通違規裁罰本質不合之部分，自不在準用之列，從而本件異議人既未就
    執勤員警之舉發有誤提出相關證據以供調查，本院復查無何證據足資證明證人甲
    ○○有捏造事實違法取締之情事，則執勤警員本其維護交通秩序、安全職責所為
    之舉發，自應受到合法、正確之推定。再者，異議人雖到庭辯稱：當時因機車爆
    胎，伊是從中山北路四段海霸王餐廳，要將機車牽至士林夜市去修理，因伊知道
    士林夜市有機車行，故想在那裡隨便找一家修理，且因機車爆胎，若未啟動引擎
    即無法推動機車，故當時有啟動引擎云云。然查，異議人已陳明：伊是騎機車至
    海霸王餐廳喝酒，喝到約晚間十一、二時左右，喝完酒出來後發現爆胎，也就牽
    車回去等語，足見異議人至海霸王餐廳喝酒後，原擬騎機車返回其住處，佐以證
    人甲○○證述該機車後輪僅係胎壓較低而已，仍然可以騎乘，且當時機車引擎是
    熱的等語，已如前述，是異議人所述其未騎乘機車，僅是推行該機車乙節，是否
    屬實，即非無疑。又異議人已自承其平日機車維修地點均在文林北路等情無訛，
    而異議人機車故障地點則在中山北路四段、民族路口處，衡諸常情，果其所騎機
    車確有爆胎之情事，理應在故障地點附近就近維修或由其平常保養之機車行處理
    ，異議人豈有刻意將機車牽至士林夜市，再隨便找一家機車行修理之可能，況本
    案發生時間約為凌晨一時許，當時機車行均已關門休息，益徵異議人所辯上情核
    與常情有違，殊難採信。末查，異議人雖主張伊拒絕酒精測試後，照理要作抽血
    檢測酒精濃度的動作，但員警並未對伊作抽血動作，顯見警員對其說辭亦有苟同
    之處云云。然證人甲○○已證述：「（問：當時為何不將異議人強制送血液採驗
    ？）因為依照規定，除非有肇事情形，才可強制送醫院採驗血液。」等語明確，
    而按道路交通管理處罰條例第三十五條第四項規定：汽車駕駛人肇事拒絕接受或
    肇事無法實施第一項測試之檢定者，應由交通勤務警察或依法令執行交通稽查任
    務人員，將其強制移由受委託之醫療或檢驗機構對其實施血液或其他檢體之採樣
    及測試檢定，是本件異議人既未肇事，執勤員警依法不得強制對其實施血液採樣
    ，異議人所辯員警對其說詞亦有苟同云云，自屬無據。至異議人雖提出北大機車
    行之修理收據及機車照片等為證，然上開收據、照片僅足證明異議人隔日（即二
    十一日）至士林分局交通分隊領取機車後，曾至警局對面之北大機車行更換輪胎
    ，實無法證明異議人於舉發當時機車已達不堪騎乘之程度。綜核上情，異議人所
    辯上情，應係事後卸責之詞，尚不足採。原處分機關據以援引上開規定，裁處罰
    鍰六萬元，並吊銷駕駛執照，核無不當，本件異議為無理由，應予駁回。
據上論斷，應依道路交通管理處罰條例第八十七條第二項、道路交通案件處理辦法第
十九條，裁定如主文。
中      華      民      國    九十二    年      一      月    二十三    日
                                    臺灣士林地方法院交通法庭
                                        法  官  陳  章  榮
右正本證明與原本無異。
如不服本裁定，應於裁定送達後五日內，向本院提出抗告狀。
                                        書記官  嚴  慧  萍
中      華      民      國    九十二    年      二      月      十      日


司法院資訊處製作；財團法人民間司法改革基金會備份。
